臺灣臺北地方法院刑事判決　　　　　　 100年度審訴字第51號
公　訴　人　臺灣臺北地方法院檢察署檢察官
被　　　告　邱成濱
選任辯護人　黃教倫律師
上列被告因違反臺灣地區與大陸地區人民關係條例案件，經檢察
官提起公訴（100年度偵字第12101號），本院判決如下：
    主  文
邱成濱共同意圖營利，而使大陸地區人民非法進入臺灣地區，未
遂，處有期徒刑壹年拾月，緩刑貳年。
    事  實
一、邱成濱於民國98年4月間，受某應召集團利誘，約定以一個
    月新臺幣3萬元為代價，與該集團真實姓名、年籍不詳之成
    年成員等人共同基於意圖營利使大陸地區女子非法進入臺灣
    地區之犯意聯絡，明知其與大陸地區女子喻葦並無結婚之真
    意，為使喻葦透過假結婚而達非法來臺從事性交易之目的，
    由邱成濱於98年5月17日前往大陸地區四川省重慶市與喻葦
    見面、拍照，並於翌（18）日一同至重慶市公證處辦理結婚
    登記，再於98年5月21日持大陸地區公證處核發之公證書回
    臺後，向財團法人海峽交流基金會（下稱海基會）辦理驗證
    取得證明，並前往臺籍配偶戶籍所屬轄區之派出所申辦保證
    書後，於98年7月24日檢具戶籍謄本、大陸配偶之大陸居民
    身分證影本、上開領得之結婚公證書、海基會證明、保證書
    等文件，向內政部入出國及移民署（下稱入出國移民署）申
    請核准喻葦入境，經該署承辦人員審查後，認2人婚姻之真
    實性顯有可疑而於98年12月24日駁回其申請。嗣邱成濱於99
    年1月11日再次申請喻葦來臺團聚，邱成濱除於99年6月14日
    依排定時間至入出國移民署面談外，其餘均未依通知時間前
    往面談，入出國移民署亦未核准喻葦入境，邱成濱等人欲使
    喻葦非法入境臺灣地區之犯行因而未遂。
二、案經內政部入出國及移民署專勤事務第一大隊臺北市專勤隊
    移送臺灣臺北地方法院檢察署檢察官偵查起訴。
    理  由
一、按被告以外之人於審判外之言詞或書面陳述，除法律有規定
    者外，不得作為證據，刑事訴訟法第159條第1項定有明文；
    復按被告以外之人於審判外之陳述，雖不符前4條之規定，
    而經當事人於審判程序同意作為證據，法院審酌該言詞陳述
    或書面陳述作成時之情況，認為適當者，亦得為證據；當事
    人、代理人或辯護人於法院調查證據時，知有第159條第1項
    不得為證據之情形，而未於言詞辯論終結前聲明異議者，視
    為有前項之同意；同法第159條之5規定甚明。本案所據以認
    定被告劉國雄犯罪事實之證據，其中屬傳聞證據部分，因被
    告、選任辯護人及公訴人於本院言詞辯論終結前，均未對於
    證據能力聲明異議，依刑事訴訟法第159條之5規定，視為同
    意上開證據具備證據能力，本院認亦無違法或不當之情況，
    是該傳聞證據均具備證據能力，合先敘明。
二、前揭犯罪事實，業據被告邱成濱於警詢、檢察官訊問、本院
    行準備程序及審理時均坦承不諱，復有被告之旅客入出境記
    錄查詢、喻葦之大陸地區人民申請來臺查詢、入出臺灣地區
    申請書、財團法人海峽交流基金會(98)核字第069113號證明
    、大陸地區重慶市公證處結婚公證書、被告之戶籍謄本、結
    婚照片、內政部入出國及移民署面(訪)談結果建議表、不准
    狀況通知單、保證書、臺灣地區人民申請大陸地區配偶來臺
    團聚資料表、內政部入出國及移民署臺北縣專勤隊電話訪談
    大陸地區人民紀錄表、訪查紀錄表、面談紀錄、訪談紀錄、
    面（訪）談結果建議表、入出國移民署服務事務大隊臺北縣
    服務站99年11月8日移署服北縣竣字第0998251609號書函等
    件在卷可證，足認被告之任意性自白核與事實相符，堪以採
    信。綜上，本件事證明確，被告犯行堪以認定，應依法論科
    。
三、論罪科刑部分：
  (一)按臺灣地區與大陸地區人民關係條例第79條第1項對於違反
    同條例第15條第1款所定不得使大陸地區人民非法進入臺灣
    地區之處罰，旨在防止大陸地區人民非法進入臺灣地區，以
    維護臺灣地區之安全與安定；所稱「非法」，自應從實質上
    之合法性予以判斷，凡評價上違反法秩序之方法，均屬「非
    法」。參照行政程序法第119條第1款、第2款規定，受益人
    以詐欺、脅迫或賄賂方法，使行政機關作成行政處分者；或
    對重要事項提供不正確資料或為不完全陳述，致使行政機關
    依該資料或陳述而作成行政處分者，其信賴不值得保護。故
    在大陸地區通謀虛偽結婚，以不實之結婚證明辦理相關戶籍
    登記、入境等手續，憑以進入臺灣地區，其所持之入境許可
    文件雖係入出境主管機關所核發，形式上為合法，但因以詐
    欺方法而取得，即不具實質上之合法性，仍屬非法進入臺灣
    地區，最高法院著有94年度臺上字第1064號判決意旨可資參
    照。被告及其共犯，為使欲來臺從事性交易之大陸地區女子
    入境臺灣，先在大陸地區辦理假結婚後，再持相關文件，向
    入出國移民署申請大陸地區女子入臺，藉以規避我國政府對
    於大陸地區人民進入臺灣地區之管制措施，揆諸前揭最高法
    院判決見解，被告所為，自該當臺灣地區與大陸地區人民關
    係條例第79條第1項所定非法使大陸地區人民進入臺灣地區
    之犯罪構成要件。故核被告所為，係意圖營利而違反臺灣地
    區與大陸地區人民關係條例第15條第1款規定，惟未達使大
    陸地區人民入境之結果，故應依同法第79條第4項、第2項以
    意圖營利使大陸地區人民非法進入臺灣地區未遂罪論處。被
    告與應召集團之成年成員，就前揭犯行，有犯意聯絡和行為
    分擔，應論以共同正犯。被告先後2次意圖營利使大陸地區
    人民非法進入臺灣地區未遂之犯行，係基於同一犯意，本於
    同一使大陸地區人民非法入臺之動機而為之，數次行為各別
    目的相同，且各行為之獨立性極為薄弱，時間亦甚為密接，
    是依社會一般觀念，其行為難以強行區分，評價上應視為數
    個舉動之接續施行，應合為包括之一行為予以評價，較為合
    理。被告雖已遂行使大陸地區女子非法來臺之客觀犯行，惟
    未達使大陸地區女子非法入臺之結果，為未遂犯，爰依刑法
    第25條第2項之規定，按既遂犯之刑度減輕其刑。
  (二)選任辯護人雖另主張：被告係受入出國移民署通知到場接受
    詢問，且詢問時自承假結婚，屬於在犯罪偵查機關知悉犯罪
    前自白犯罪，符合自首要件，應減輕其刑云云。惟按對於未
    發覺之罪自首而受裁判者，得減輕其刑，刑法第62條前段固
    定有明文。惟得依上開自首規定減輕其刑者，需犯人在犯罪
    未發覺之前，向該管公務員告知其犯罪，而不逃避接受裁判
    始可，最高法院著有63年臺上字第1101號判例意旨可資參照
    。查本案係入出國移民署專勤事務第一大隊臺北市專勤隊於
    100年3月22日查獲熊正輝等人涉嫌臺灣地區與大陸地區人民
    關係條例、偽造文書等案，同案被告王榮傑負責將大陸女子
    來臺申請書送件至入出國移民署申請，經清查後循線查獲，
    入出國移民署專勤事務第一大隊另於100年5月13日依據刑事
    訴訟法第71條之1寄發通知書通知被告於100年5月25日13時
    到隊說明，被告復於上開時間至入出國移民署專勤事務第一
    大隊製作偵訊筆錄，因而查獲；又入出國移民署專勤事務大
    隊，依「內政部入出國及移民署處務規程」第14條第3款規
    定，掌理國境內違反入出國及移民相關法規之調查、逮捕、
    臨時收容、移送、強制出境及驅逐出國等事項，復依上開規
    程第89條：「入出國及移民署所屬辦理入出國及移民業務之
    薦任職或相當薦任職以上人員，於執行非法入出國及移民犯
    罪調查職務時，分別視同刑事訴訟法第229條、第230條之司
    法警察官。其委任職或相當委任職之人員，視同刑事訴訟法
    第231條之司法警察」規定，入出國移民署專勤事務大隊，
    執行非法入出國犯罪調查時，視同刑事訴訟法之司法警察；
    以上有入出國移民署專勤事務第一大隊機動隊100年10月13
    日移署專一機揚字第1008234248號書函及其附件1份附卷可
    證（見本院卷第7頁至第31頁）。從而，本案係有犯罪調查
    權限之入出國移民署專勤事務大隊，因調查訴外人熊正輝等
    人非法使大陸地區人民入臺等案件時，對於被告之犯罪嫌疑
    、事證有一定掌握後，始寄發通知書通知被告前往說明。觀
    諸被告於100年5月25日至入出國移民署專勤事務大隊第一大
    隊臺北市專勤隊製作之調查筆錄，被告係在詢問人詢問：「
    你是否充當人頭配偶與大陸女子『喻葦』辦理假結婚？」後
    ，始應答：「是」（見100年度偵字第12101號卷第5頁），
    而被告復於本院訊問時供稱：「（問：移民署通知你時沒有
    跟你說為何叫你來嗎？）有，他們有說有一個假結婚的集團
    。」、「（問：是否移民署的人問你，你才說的？）對。」
    、「（問：都是人家查出來後你才講的？）對。」等語（見
    本院卷第36頁反面），顯見被告係在知悉其犯行已遭偵查機
    關查獲，始於詢問時坦認犯罪，此與在犯罪未發覺前、即向
    有偵查權限之人員自首犯行之要件，實不相符。選任辯護人
    主張應依自首規定減輕其刑，實有誤會。
  (三)爰審酌被告為圖蠅頭小利，即參與應召集團欲使大陸地區女
    子非法入臺從事性交易之犯行，危害入出國移民署對於入出
    國人民管制之正確性，並破壞社會公共秩序及善良風俗，應
    予非難，惟於犯後尚能及時悔悟，未完成面談程序致未達使
    大陸地區女子入臺之結果，減輕犯罪所生之危害，且於偵審
    中坦承犯行，非無悔意，犯後態度良好，兼衡其之犯罪動機
    、目的、手段、所得利益等一切情狀，量處如主文所示之刑
    。另被告未曾因故意犯罪而受有期徒刑以上刑之宣告，有臺
    灣高等法院被告前案紀錄表1份在卷可稽，經此偵審程序，
    當知所警惕，信無再犯之虞，本院因認對其所宣告之刑，以
    暫不執行為適當，爰併予宣告緩刑2年，以啟自新。
據上論斷，應依刑事訴訟法第299條第1項前段，臺灣地區與大陸
地區人民關係條例第79條第4項、第2項，刑法第11條前段、第28
條、第25條第2項、第74條第1項第1款，判決如主文。
本案經檢察官葉雅婷到庭執行職務。
中    華    民    國   100    年    11    月    3     日
                刑事第二十一庭  審判長法  官  劉素如
                                      法  官  林勇如
                                      法  官  吳勇毅
以上正本證明與原本無異。
如不服本判決應於收受送達後十日內向本院提出上訴書狀，並應
敘述具體理由；其未敘述上訴理由者，應於上訴期間屆滿後二十
日內向本院補提理由書（均須按他造當事人之人數附繕本）「切
勿逕送上級法院」。
                                      書記官  陳育君
中    華    民    國   100    年    11    月    3     日
附錄本案論罪法條：
臺灣地區與大陸地區人民關係條例第79條
違反第15條第1 款規定者，處1 年以上7 年以下有期徒刑，得併
科新臺幣1 百萬元以下罰金。
意圖營利而犯前項之罪者，處3 年以上10年以下有期徒刑，得併
科新臺幣5 百萬元以下罰金。
前二項之首謀者，處5 年以上有期徒刑，得併科新臺幣1 千萬元
以下罰金。
前三項之未遂犯罰之。
中華民國船舶、航空器或其他運輸工具所有人、營運人或船長、
機長、其他運輸工具駕駛人違反第15條第1 款規定者，主管機關
得處該中華民國船舶、航空器或其他運輸工具一定期間之停航，
或廢止其有關證照，並得停止或廢止該船長、機長或駕駛人之職
業證照或資格。
中華民國船舶、航空器或其他運輸工具所有人，有第1 項至第4
項之行為或因其故意、重大過失致使第三人以其船舶、航空器或
其他運輸工具從事第1 項至第4 項之行為，且該行為係以運送大
陸地區人民非法進入臺灣地區為主要目的者，主管機關得沒入該
船舶、航空器或其他運輸工具。所有人明知該船舶、航空器或其
他運輸工具得沒入，為規避沒入之裁處而取得所有權者，亦同。
前項情形，如該船舶、航空器或其他運輸工具無相關主管機關得
予沒入時，得由查獲機關沒入之。